【裁判字號】    98,司繼,777
【裁判日期】    981030
【裁判案由】    陳報遺產清冊
【裁判全文】
臺灣臺中地方法院民事裁定             98年度司繼字第777號
聲  請  人  乙○○
即  繼承人
上列聲請人聲請限定繼承事件，本院裁定如下：
    主  文
聲請駁回。
程序費用由聲請人負擔。
    理  由
一、按繼承在民法繼承編施行前開始者，除本施行法有特別規定
    外，不適用民法繼承編之規定；其在修正前開始者，除本施
    行法有特別規定外，亦不適用修正後之規定。次按繼承在民
    法繼承編中華民國九十八年五月二十二日修正施行前開始，
    繼承人未逾修正施行前為限定繼承之法定期間且未為概括繼
    承之表示或拋棄繼承者，自修正施行之日起，適用修正後民
    法第一千一百四十八條、第一千一百五十三條至第一千一百
    六十三條之規定。民法繼承編施行法第一條、第一條之三定
    有明文。則繼承在九十八年六月十二日前開始，且繼承人於
    該日之前向本院聲請限定繼承者，依上開規定，自應適用民
    法繼承編修正施行前有關限定繼承之規定。再按為限定之繼
    承者，應於繼承人知悉其得繼承之時起三個月內呈報法院，
    九十八年六月十二日修正施行前之民法第一千一百五十六條
    第一項亦定有明文。
二、聲請意旨略以：聲請人為被繼承人甲○○之次子，被繼承人
    於民國九十三年四月八日死亡，惟聲請人之母親與被繼承人
    於八十五年八月二日離婚，並由聲請人之生母任親權人，聲
    請人即與母親同住，與被繼承人均無聯絡，其生前有無負債
    及負債多少，均不得而知，爰聲請裁准限定繼承並為公示催
    告，以保權益云云。
三、查本件被繼承人甲○○於九十三年四月八日死亡，有聲請人
    所提被繼承人除戶戶籍謄本乙件在卷可稽，然聲請人到庭陳
    稱：被繼承人死亡後十幾日，警察將被繼承人死亡之事實通
    知聲請人之母及姊姊，再由聲請人之母親通知當時正在服役
    之聲請人等語（本院九十八年十月二十三日訊問筆錄參照）
    。是聲請人至遲應於九十三年四月底即知悉被繼承人甲○○
    死亡，當即知悉其得為繼承，然聲請人卻遲至九十八年九月
    十一日始向本院聲請限定繼承，有聲請人聲請書狀上本院收
    發室收狀章所示日期可稽，顯已逾三個月法定限定繼承期間
    ，其聲請限定繼承自有未合，應予駁回。
四、末按繼承在民法繼承編中華民國九十八年五月二十二日修正
    施行前開始，繼承人因不可歸責於己之事由或未同居共財者
    ，於繼承開始時無法知悉繼承債務之存在，致未能於修正施
    行前之法定期間為限定或拋棄繼承，且由其繼續履行繼承債
    務顯失公平者，於修正施行後，以所得遺產為限，負清償責
    任。民法繼承編施行法第一條之三第四項定有明文。聲請人
    如符合上開規定之情形，即得於被繼承人之債權人請求聲請
    人清償繼承債務時，再提出其對繼承債務僅負有限責任之抗
    辯，但不因此得以聲請限定繼承，附此敘明。
五、依非訟事件法第二十一條第一項前段，裁定如主文。
中    華    民    國    98    年    10    月    30    日
                  家事法庭      司法事務官    羅欣寧
以上為正本係由原本作成。
如不服本件裁定，得於裁定書送達之翌日起十日內，以書狀敘述
理由，向本庭提起抗告。並應繳納抗告費新台幣一千元。
中    華    民    國    98    年    10    月    30    日
                                書  記  官    蔡萍萍


司法院資訊處製作；財團法人民間司法改革基金會備份。
